【裁判字號】    91,重訴,129
【裁判日期】    920815
【裁判案由】    侵權行為損害賠償
【裁判全文】
臺灣彰化地方法院民事判決  九十一年度重訴字第一二九號
    原      告  乙○○
    訴訟代理人  邱垂勳律師
    被      告  甲○○
                            （另案在台灣台中監獄執行中）
                丁○○      住.
                            （另案在台灣台中監獄執行中）
                丙○○      住.
右當事人間請求侵權行為損害賠償事件，本院判決如左：
    主    文
被告應連帶給付原告新台幣陸拾貳萬壹仟貳佰捌拾壹元，及自民國九十年十月十七日
起至清償日止，按年息百分之五計算之利息。
原告其餘之訴駁回。
訴訟費用由被告連帶負擔五分之一，餘由原告負擔。
本判決原告勝訴部分，於原告以新台幣貳拾萬元供擔保後，得假執行。
原告其餘假執行之聲請駁回。
    事    實
甲、原告方面：
  一、聲明：
  （一）被告應連帶給付原告新台幣（下同）三百一十二萬一千三百八十一元，及自
        起訴狀繕本送達之翌日起至清償之日止，按年息百分之五計算之利息。
  （二）願供擔保，請准宣告假執行。
  二、陳述：
  （一）被告與訴外人施勇彰等人於民國九十年二月十四日凌晨，在彰化縣秀水鄉○○路○段六六四號之一金皇朝ＫＴＶ店內，對原告及訴外人黃達輝萌生共同
        殺人之犯罪故意，由被告甲○○大聲喊叫：「用槍把他們打死」等語後，訴
        外人施勇彰開槍擊中訴外人黃達輝後，又由被告丁○○開槍擊中原告，致原
        告因子彈貫穿前後胸部，受有右側胸穿刺傷併氣胸及血胸等傷害，原告於遭
        受被告丁○○開槍擊傷後，復遭被告甲○○及丙○○分持鋁製棒球棒毆打，
        致使原告再受有頸椎骨折之傷害。被告所涉殺人未遂刑事案件，業經台灣高
        等法院台中分院九十一年上訴字第七三九號判處被告有罪在案。
  （二）被告基於共同殺人犯意而侵害原告之身體、健康，致原告受有右側胸穿刺傷
        併氣胸、血胸及頸椎骨折等傷害，依民法第一百八十四條第一項前段、第一
        百八十五條第一項前段、第一百九十三條第一項、第一百九十五條第一項規
        定，自應負連帶損害賠償責任，爰分別敘明各項請求金額如下：
    １．醫療費部分：原告於九十年二月十四日遭受被告殺傷後隨即經急救送往彰化
        秀傳紀念醫院（下稱秀傳醫院）住院治療，其相關之醫療費用含健保給付及
        自費部分共計九萬五千三百八十一元。
    ２．看護費部分：原告自九十年二月十四日經送往秀傳醫院急救住院治療迄至九
        十年二月二十六日出院，共住院十三日。而原告於住院醫療期間，依其嚴重
        傷勢治療之需要，除醫藥診治外，尚需有人在病房申全天候看護照顧醫療，
        雖原告並未另行支付費用僱請看護人員照顧醫療，係由原告之家人代為看護
        照顧，惟此一看護照顧確實為原告受傷後住院醫療期間生活上之所必需，依
        法院實務見解，縱然由原告之親屬為看護照顧而未實際支付看護費用，亦應
        認原告受有相當看護費之損害。而以秀傳醫院一般全天候之醫療看護工每日
        收費二千元計算，原告住院期間之看護費共計二萬六千元。
    ３．精神慰撫金：原告係六十六年七月八日出生，其於九十年二月十四日遭受殺
        傷時，正值二十四歲之青年時期，對於人生的發展充滿希望與願景，卻遭被
        告等數人開槍射擊及以鋁製之棒球棒毆打，原告經歷生死關頭的恐怖殺戳，
        身心遭受嚴重之摧殘，迄今仍久久無法揮去那恐怖畏懼的心理陰影，而長期
        飽受精神恐懼的痛苦。爰斟酌原告係修平技術學院五年制專科部肄業之學歷
        及受雇服務於明芳行擔任業務員工作，薪水每月三萬元等社會地立（按原告
        目前尚無自有之不動產等財產），認以對被告求償三百萬元之精神慰撫金，
        始能撫慰原告身心所受創傷。
  三、證據：提出收據二張、刑事判決、修業證明書、服務證明書、戶籍謄本各一件
      。
乙、被告方面：
  壹、被告甲○○部分：
    一、聲明：原告之訴及假執行之聲請均駁回。
    二、陳述：本件是原告先持酒瓶打被告甲○○，甲○○打電話叫人來，被告楊炬
        勝及訴外人施勇彰到現場看到甲○○被打才開槍打原告，被告甲○○確實有
        用棒球棍打原告，不知道打原告何部位，但不知丙○○有無打原告。對台灣
        高等法院台中分院九十一年度上訴字第七三九號刑事判決沒有意見，對原告
        所提出醫藥費、看護費收據亦沒有意見，但因當時是原告先動手，且被告甲○○、丁○○已經刑事判決確定，故原告請求之慰撫金過高。
  貳、被告丁○○部分：
    一、聲明：原告之訴及假執行之聲請均駁回。
    二、陳述：事發當時有人打原告，被告丁○○是向地上開一槍，訴外人施勇彰也
        有開槍。對台灣高等法院台中分院九十一年度上訴字第七三九號刑事判決沒
        有意見，對原告所提出醫藥費、看護費收據亦無意見，但原告請求之慰撫金
        過高。
  參、被告丙○○部分：
    一、聲明：原告之訴及假執行之聲請均駁回。
    二、陳述：事發時，伊看到被告甲○○受傷就扶著他，後來有聽到槍聲，但未動
        手打原告。在刑事案件審時時，證人出庭時並未指證被告丙○○有毆打原告
        ，被告黃烔發已對台灣高等法院台中分院九十一年度上訴字第七三九號刑事
        判決提起上訴。對原告提出之醫藥費、看護費收據沒有意見，但原告請求慰
        撫金過高。
丙、本院依職權調取九十年度訴字第五九七號殺人未遂等刑事案件全卷，並查詢被告
    之歸戶財產資料。
    理    由
一、原告起訴主張：被告與訴外人施勇彰等人於九十年二月十四日凌晨，在彰化縣秀
    水鄉○○路○段六六四號之一金皇朝ＫＴＶ店內，因不明原因對原告及訴外人黃
    達輝萌生共同殺人之犯罪故意，由被告甲○○大聲喊叫：「用槍把他們打死」等
    語後，訴外人施勇彰開槍擊中訴外人黃達輝後，續由被告丁○○開槍擊中原告，
    致原告因子彈貫穿前後胸部，受有右側胸穿刺傷併氣胸及血胸等傷害，原告於遭
    受被告丁○○開槍擊傷後，復遭被告甲○○及丙○○二人分持鋁制棒球棒毆打，
    致使原告再受有頸椎骨折之傷害。而原告因被告之行為所傷害，共支出醫療費用
    九萬五千三百八十一元，原告於住院期間由家人看護，亦受有相當於看護費二萬
    六千元之損害，且原告因此受有精神上痛苦，故請求被告給付三百萬元之精神慰
    撫金，爰依侵權行為之法律關係，請求被告連帶給付三百一十二萬一千三百八十
    一元及法定遲延利息。
二、被告甲○○辯稱：本件是原告先持酒瓶打被告甲○○，被告楊炬勝及訴外人施勇
    彰才開槍打原告，被告甲○○確有用棒球棍打原告，不知道打原告何部位，對台
    灣高等法院台中分院九十一年度上訴字第七三九號刑事判決沒有意見，但原告請
    求之慰撫金過高等語。被告丁○○部分則辯稱：伊是向地上開一槍，對台灣高等
    法院台中分院九十一年度上訴字第七三九號刑事判決沒有意見，但原告請求之慰
    撫金過高等語。被告丙○○則以：伊並未動手打原告，被告黃烔發已對台灣高等
    法院台中分院九十一年度上訴字第七三九號刑事判決提起上訴，且原告請求慰撫
    金過高等語置辯。
三、查原告主張被告與訴外人施勇彰等人於前揭時、地，由被告丁○○開槍擊中原告
    ，致原告因子彈貫穿前後胸部，受有右側胸穿刺傷併氣胸及血胸等傷害，復遭被
    告甲○○及丙○○分持鋁製棒球棒毆打，致使原告再受有頸椎骨折之傷害，而被
    告所涉殺人未遂罪，業經台灣高等法院台中分院九十一年上訴字第七三九號判處
    被告有罪在案等事實，業據其提出刑事判決一件為證，被告對原告因遭槍擊及毆
    打致受有上開傷害之事實並不爭執，被告甲○○亦自認其於前揭時、地曾以棒球
    棍毆打原告。惟被告丁○○則否認其曾向原告開槍，辯稱伊係向地上開槍云云，
    被告黃烔發亦否認其持球棒毆打原告，辯稱其並未毆打原告云云。經查：
（一）被告於前揭時、地分別持槍枝及鋁棒，向原告開槍及毆打原告之事實，業據在
      場目擊之訴外人林文見（即該ＫＴＶ之經理）於九十年二月十四日當日在警訊
      時供述：「於九十年二月十四日凌晨約一時左右，店內Ｖ三包廂綽號叫『阿忠
      』（經指認為被告甲○○）之男子告訴我說：『剛才去廁所方便時，遭到同於
      店內消費的Ｖ二客人用手槍指著背後並出口威脅，他心裡覺得很不爽』，一直
      要過去找Ｖ二的人理論，經我從中加以阻擋後，『阿忠』及『阿發』（經指認
      為被告丙○○）男子就沒有過去，不久店內少爺『阿牛』去廁所後欲進入Ｖ二
      包廂，被『阿發』男子誤認是Ｖ二客人，就手持一把尖刀往『阿牛』後頭部剌
      過去，致使『阿牛』受傷送醫。再過半個小時左右，看見二名年約二十歲男子
      ，一名手提一支烏茲衝鋒槍，另一名拿一支手槍進入店內，此時『阿忠』及『
      阿發』手持棒球鋁棒與Ｖ二客人（已結帳完欲離去）在走道上發生嚴重拉扯，
      我看見Ｖ二客人有人持清香高梁酒瓶往『阿忠』頭部打過去，致『阿忠』頭破
      血流受傷，這時『阿忠』即大聲叫該二名男子『用槍打死他們』，隨後其中一
      名持短槍的男子就在Ｖ八包廂外開了一槍（往天花板）示威。一會兒看見『阿
      忠』、『阿發』及該二名男子把Ｖ二客人帶往店內廁所，過了不久又聽到槍聲
      。『阿忠』、『阿發』及二名男子即走出廁所離開店內，但一夥人過了一會兒
      又走進店內持棒球鋁棒再往Ｖ二客人一陣毒打後，相偕離去」等語甚明（見警
      局卷第二十四頁反面至第二十五頁反面）。而被告丁○○於刑事案件審理中亦
      供稱當時伊係拿長槍，訴外人施勇彰係拿短槍，伊與施勇彰各開一槍，是施勇
      彰先開第一槍等語在卷（見本院九十年度訴字第五九七號刑事卷第六八頁、第
      第七六至七七頁）；再訴外人施勇彰於警訊中所稱「我持手槍向胖子（經查黃
      達輝之病歷紀錄上有『obesity』即肥胖之記載）開了一槍，他就跑了，而另
      一名如何受傷，我不知道」等語（見警局卷第五頁）；另訴外人黃達輝於警訊
      則指稱：「第一槍打中我後，我便逃至Ｖ一包廂躲藏，接著又聽到二聲槍響」
      乙情（見警局卷第四十一頁），其於刑事案件審理中，並指訴其係被短槍打到
      等語在卷（見本院上開刑事卷第一０二頁），此業經本院院調取上開刑事案卷
      查明無訛。是由上情以觀，可認當時係先由施勇彰先持短槍開槍打中訴外人黃
      達輝，另由被告丁○○持長槍開槍打中原告。又被告所涉殺人未遂罪，均經台
      灣高等法院台中分院判處有罪在案，被告甲○○、丁○○對該判決均無意見，
      且未提起上訴，亦經被告甲○○、丁○○陳明在卷（見本院九十二年七月八日
      言詞辯論筆錄），則原告主張係被告丁○○向其開槍之事實，應堪採信，被告
      丁○○所辯，尚不足採。
（二）又原告於中槍後逃往廁所，被攔阻並遭被告甲○○、丙○○繼續毆打之事實，
      雖為被告黃烔發所否認，惟本件毆打原告之鋁棒係被告丙○○自被告甲○○車
      上所拿出，業據被告丙○○於警訊供稱：「甲○○告訴我們三人他被隔壁包廂
      的三名客人毆打．．．我們走出包廂之後，甲○○告訴我們，他要叫朋友過來
      ．．．甲○○走出去外面打電話叫朋友過來，過一會兒，甲○○又走回店內欲
      進入Ｖ二包廂，我就尾隨在甲○○後面．．．我見其中一人拿酒瓶往甲○○前
      頭額敲打，我見甲○○流血，之後對方二人便往廁所方向走去，我與甲○○二
      人分持之前我在甲○○車上取出的鋁質棒球棍，此時甲○○之友人背一個背包
      亦剛好來到金皇朝ＫＴＶ，之後甲○○走在前，我尾隨在後，跟對方走向廁所
      ，甲○○便持棒球棒往剛剛持酒瓶砸他的一人毆打，混亂中我聽到槍聲兩聲，
      又見對方倒地」等語在卷（見警局卷第十四頁及反面）。而訴外人林文見於警
      訊中則陳稱：目睹丙○○與甲○○及二名持槍之男子隨同至廁所毒打被害人等
      情（見警局卷第二十五頁反面），其於刑事案件審理中亦證稱：在屏風看到被
      告甲○○與丙○○追被害人到廁所打等語（見台灣高等法院台中分院九十一年
      度上訴字第七三九號刑事卷第一一三頁）。另當時在場之坐檯小姐即訴外人姜
      莉娟於警訊亦證稱：有見到被告丙○○與被害人打架等情（見警局卷第三十三
      頁反面）；且訴外人施勇彰於偵查中亦供稱：「（ＫＴＶ看到誰打架？）我有
      看發（丙○○）拿木棍打，從對方頭打下去」等語甚明（見偵查卷第一六０頁
      ），且被告丙○○因共同殺人未遂罪，亦經台灣高等法院台中分院九十一年度
      上訴字第七三九號判處有期徒刑六年在案（尚未確定），此亦經本院調取上開
      案卷查明無訛，堪認被告丙○○於原告受槍擊後，確曾參與毆打原告，而非單
      純持球棒在旁觀看，其所辯自無可採，原告主張被告丙○○曾共同持鋁棒毆打
      原告之事實，應堪採認。是被告共同不法侵害原告身體之事實，應堪認定
四、按因故意或過失，不法侵害他人之權利者，負損害賠償責任；數人共同不法侵害
    他人之權利者，負連帶賠償責任；不法侵砉他人之身體或健康者，對於被害人因
    此所喪失或減少勞動能力或增加生活上需要時，應負損害賠償責任；不法侵害他
    人之身體、健康者，被害人雖非財產上之損害，亦得請求賠償相當之金額，民法
    第一百八十四條第一項前段、第一百八十五條第一項前段、第一百九十三條第一
    項、第一百九十五條第一項分別定有明文。查原告因遭被告共同侵害致受有傷害
    ，則其依上開規定，請求被告連帶賠償其損害，自屬有據，茲就原告請求之項目
    及金額分述如下：
（一）醫療費部分：查原告主張其因本件車禍而支出醫療費共九萬五千三百八十一元
      之事實，業據其提出秀傳醫院收據二張為證，且為被告所不爭執，惟其中所到
      診斷書費一百元，並非醫療之必要費用，應予剔除，是原告支出之醫療費應為
      九萬五千二百八十一元。
（二）看護費部分：原告主張其於九十年二月十四日經送往秀傳醫院急救住院治療，
      迄九十年二月二十六日出院止，係由其家人看護，依秀傳醫院一般全天候之醫
      療看護工每日收費二千元計算，原告住院期間共受有看護費用二萬六千元之事
      實，有原告所提上開秀傳醫院收據為證，且為被告所不爭執，是原告請求被告
      給付上開看護費，應予准許。
（三）慰撫金部分：原告因遭被告槍擊及毆打，致受有前述傷害，其精神上自受有痛
      苦。而查，原告為專科肄業，擔任業務員工作，每月薪水為三萬元，並無不動
      產等情，業據原告陳明在卷，且有其所提出修平技術學院修業證明書及明芳行
      服務證明書各一件可稽。而被告甲○○為國小畢業，發生事情前係在工廠上班
      ，每月收入三萬餘元，有土地及房屋等不動產；被告丁○○為國中畢業，原從
      事印刷業，每月薪水三萬八千元，並無土地、房屋等財產；被告丙○○亦係國
      小畢業，在工廠上班，每月薪水二萬餘元，沒有不動產等財產等情，則經被告
      分別陳明，且有彰化縣稅捐稽徵處九十二年四月十一日彰稅服密字第０九二０
      ０二五五五八號函附歸戶財查詢清單一件供參。是本院審酌兩造之身分、地位
      、經濟能力及原告所受精神上痛苦等一切情狀，認原告請求賠償三百萬元之精
      神慰藉金，尚屬過高，應以五十萬元為相當。
（四）綜上所陳，原告所得請求之金額為六十二萬一千二百八十一元（95281＋
      26000＋500000＝621281）。
五、綜上所述，原告依侵權行為損害賠償請求權，請求被告連帶給付六十二萬一千二
    百八十一元，及自起訴狀繕本送達翌日即九十年十月十七日起至清償日止，按年
    息百分之五計算之法定遲延利息，為有理由，應予准許，超過部分則為無據，應
    予駁回。
六、原告陳明願供擔保，聲請宣告假執行，就其勝訴部分，核無不合，爰酌定相當擔
    保金額予以准許。又原告其餘之訴既經駁回，其假執行之聲請即失所附麗，應併
    予駁回。
七、據上論結，原告之訴為有理由，依民事訴訟法七十九條但書、第八十五條第二項
    、第三百九十條第二項，判決如主文。
中      華      民      國    九十二    年      八      月     十五     日
                                    臺灣彰化地方法院民事第二庭
~B法      官  羅秀緞
右為正本係照原本作成。
如對本判決上訴須於判決送達後廿日內向本院提出上訴狀。
~B法院書記官  邱柏滄
中      華      民      國    九十二    年      八      月              日


司法院資訊處製作；財團法人民間司法改革基金會備份。
